【裁判字號】    97,訴,11
【裁判日期】    980227
【裁判案由】    違反槍砲彈藥刀械管制條例
【裁判全文】
臺灣雲林地方法院刑事判決                97年度訴字第11號
公  訴  人  臺灣雲林地方法院檢察署檢察官
被      告  甲○○
                      號
                    （現於臺灣桃園監獄執行中）
指定辯護人  本院公設辯護人許俊雄
上列被告因違反槍砲彈藥刀械管制條例案件，經檢察官提起公訴
（96年度偵字第5241號），本院判決如下：
    主      文
甲○○未經許可，持有空氣槍，累犯，處有期徒刑年陸月，併
科罰金新臺幣伍萬元，罰金如易服勞役，以新臺幣仟元折算壹
日。扣案如附表編號壹、貳、肆、伍之物均沒收。
    事      實
一、(一)甲○○前因違反毒品危害防制條例案件，經臺灣板橋地方
      法院（下稱板橋地院）於民國95年11月20日，以95年度易
      字第1812號判處有期徒刑3 月，於95年12月27日易科罰金
      執行完畢。
    (二)詎仍不知悔改，未經許可，竟自96年3 、4 月間起，在桃
      園縣大溪鎮○○路「阿偉的槍店」購買如附表所示之具有
      殺傷力之空氣槍1 枝（槍枝管制編號：0000000000號）、
      具殺傷力之子彈1 顆、不具殺傷力之手槍1 枝（槍枝管制
      編號：0000000000號，內含槍砲主要組成零件之土造金屬
      槍管1 支）及供該空氣槍發射用之鋼瓶2 瓶、鋼珠2 包、
      彈頭1 顆、彈殼2 顆等物而持有之，並放置在其使用之車
      牌號碼7K-9145 號自小客車內。
    (三)嗣於96年10月9 日中午12時許，甲○○在雲林縣東勢鄉同
      安村同安37號與叔父周金發生口角。嗣同日下午9 時許
      ，甲○○又在前開處所與妻女發生爭吵，警方獲報後於同
      日下午10時30分許前往處理，在停放該處之7K-9145 號自
      小客車內扣得如附表所示之物。
二、案經雲林縣警察局臺西分局報告臺灣雲林地方法院檢察署檢
    察官偵查起訴。
    理      由
甲、程序部分：
一、按被告以外之人於審判外之言詞或書面陳述，除法律有規定
    者外，不得作為證據。又被告以外之人於審判外之陳述，雖
    不符前4 條之規定，而經當事人於審判程序同意作為證據，
    法院審酌該言詞陳述或書面陳述作成時之情況，認為適當者
    ，亦得為證據，刑事訴訟法第159 條第1 項、第159 條之5
    第1 項定有明文。
二、查內政部警政署刑事警察局之槍彈鑑定書2 份、內政部函文
    1 份、雲林縣警察局台西分局扣押筆錄、扣押物品目錄表、
    扣押物品收據各1 份，均為被告甲○○以外之人於審判外之
    書面陳述，惟被告及檢察官於本院審理時同意作為證據，本
    院揆諸前開法條規定，並審酌前開書面陳述作成時之情況，
    認為適當，自得作為證據，合先敘明。
乙、實體部分：
一、訊據被告甲○○固坦承於事實欄一、(二)所載之時間、地點，
    取得扣案附表所示之槍枝、子彈等物而持有，並承認未經許
    可持有具殺傷力之子彈及槍枝主要組成零件罪，惟矢口否認
    有何未經許可持有空氣槍犯行，辯稱：附表編號1 之空氣槍
    是在合法店內所購買，不知係違禁物，再者該空氣槍經過試
    射後最大動力也僅有20焦耳/ 平方公分，應不具殺傷力云云
    。經查：
    (一)被告於96年3 、4 月間起，在桃園縣大溪鎮○○路「阿偉
      的槍店」購買如附表所示之空氣槍1 枝（槍枝管制編號：
      0000000000號）、子彈1 顆、手槍1 枝（槍枝管制編號：
      0000000000號，內含土造金屬槍管1 支）及供該空氣槍發
      射用之鋼瓶2 瓶、鋼珠2 包、彈頭1 顆、彈殼2 顆等物而
      持有之，並放置在其使用之車牌號碼7K-9145 號自小客車
      內。迄96年10月9 日下午9 時許，甲○○在雲林縣東勢鄉
      同安村同安37號與其妻女爭吵，警方獲報後於同日下午10
      時30分許前往處理，在停放該處之7K-9145 號自小客車內
      扣得如附表所示之物之事實，有雲林縣警察局臺西分局扣
      押筆錄、扣押物品目錄表、扣押物品收據（警卷第12頁至
      第14頁、第15頁、第16頁）各1 份、扣案證物、現場照片
      共24張（警卷第20頁至第31頁）、照片8 張（偵卷第59頁
      至第62頁）在卷，及如附表之物扣案可稽，復為被告坦認
      在卷，可以認定。
    (二)扣案附表之物經送內政部警政署刑事警察局鑑定結果：
      1.送鑑空氣槍1 枝（槍枝管制編號0000000000，即附表編
        號1） ，認係氣體動力式槍枝，以小型高壓氣體鋼瓶內
        氣體為發射動力，經以金屬彈丸測試3 次，其中彈丸（
        直徑4.5mm 、重量0.38g） 最大發射速度為132 公尺/
        秒，計算其動能為3.3 焦耳，換算其單位面積動能為20
        焦耳/ 平方公分。
      2.送鑑手槍1 枝（槍枝管制編號0000000000，即附表編號
        2） ，認係仿BERETTA 廠84型半自動手槍製造之槍身、
        金屬滑套（欠缺槍機且破裂損壞）、金屬彈匣、滑套固
        定鈕及土造金屬槍管。其中土造金屬槍管認屬內政部86
        年11月24日台 (86) 內警字第0000000 號公告之槍砲主
        要組成零件，其餘物件認均非屬上開公告之查禁品。
      3.送鑑子彈1 顆（即附表編號3） ，認係非制式子彈，由
        金屬彈殼組合直徑8.8mm 金屬彈頭而成，經試射，可擊
        發，認具殺傷力。
      4.送鑑小鋼珠2 包（即附表編號4） ，認均係金屬彈丸。
      5.送鑑鋼瓶2 瓶（即附表編號5） ，認均係小型高壓氣體
        鋼瓶。
      6.送鑑定彈頭1 顆（附表編號7） ，認係非制式金屬彈頭
        。
      7.送鑑定彈殼2 顆（附表編號8） ，認均係非制式金屬彈
        殼。
      有該局96年11月5 日刑鑑字0000000000號、96年11月20日
      刑鑑字第0960160681號槍彈鑑定書各1 份、照片13張及內
      政部96年12月7 日內授警字第0000000000號函文1 份（偵
      卷第63頁至第65頁、第76頁至第81頁）等在卷可考。是附
      表編號1 之空氣槍最大單位面積動能為20焦耳/ 平方公分
      、附表編號2 之手槍內含之土造金屬槍管為槍砲主要組成
      零件、附表編號3 之子彈1 顆具有殺傷力，亦堪以認定。
    (三)附表編號1之空氣槍有無殺傷力部分：
      1.殺傷力之相關數據：
        (1)依日本科學警察之研究結果，彈丸單位面積動能達20
          焦耳/平方公分，則足以穿入人體皮肉層。
        (2)本局對活豬作射擊測試結果，彈丸單位面積動能達24
          焦耳/平方公分，則足以穿入豬隻皮肉層。
        (3)美國軍醫總署定義：彈丸撞擊動能達58呎磅（約78.6
          焦耳），則足以使人喪失戰鬥能力。
        （參上開內政部刑事警察局槍彈鑑定書所載）
      2.按槍砲彈藥刀械管制條例第8 條所稱「可發射金屬或子
        彈具有殺傷力之各式槍砲」，係指具有適於發射金屬或
        子彈之正常結構與功能，而對人體具有殺傷力者而言，
        至其是否足以「使人喪失戰鬥能力」或足以「穿入『豬
        體』皮肉」，則非所問。（中略）依日本科學警察研究
        所之研究結果，彈丸單位面積動能達每平方公分20焦耳
        ，即足以穿入人體皮肉層等旨。其試射結果及所引日本
        科學警察研究所之研究結果，倘若不虛，則被告等3 人
        被訴販賣、持有、寄藏之上開槍枝，既可發射金屬鋼珠
        ，且其試射3 次之發射動能，均可達每平方公分20焦耳
        以上，應足以穿入人體之皮肉層，而對人體具有殺傷力
        ，最高法院96年度臺上字第5110號、91年度臺上字第
        2928號判決意旨可資參照。
      3.觀諸上開最高法院判決，就有無殺傷力之認定，均以前
        揭殺傷力數據中最低標準之彈丸單位面積動能達20焦耳
        / 平方公分，足以穿入人體皮肉層，即認為具有殺傷力
        ，而不要求要達到足以「使人喪失戰鬥能力」（78.6焦
        耳/ 平方公分）或足以「穿入『豬體』皮肉」（24焦耳
        / 平方公分）。
      4.承此，本件附表編號1 之空氣槍1 枝，經試射後，其最
        大發射單位面積動能為20焦耳/ 平方公分，據上開日本
        科學警察之研究結果，已足以穿入人體皮肉層，是應具
        有殺傷力無疑。
    (四)綜上，本案事證明確，被告未經許可持有空氣槍、子彈及
      槍砲主要組成零件之犯行，均堪以認定，應依法論科。
二、論罪科刑之理由：
    (一)核被告甲○○所為，係犯槍砲彈藥刀械管制條例第8 條第
      4 項未經許可，持有可發射金屬具有殺傷力之空氣槍罪、
      同法第12條第4 項未經許可持有子彈罪、同法第13條第4
      項持有槍砲之主要組成零件罪。
    (二)其以一持有之行為，同時持有上開具殺傷力之空氣槍、子
      彈及槍砲之主要組成零件，係以一行為觸犯數罪名，為想
      像競合犯，應從一重之未經許可持有可發射金屬具有殺傷
      力之空氣槍罪處斷。
    (三)又其前因違反毒品危害防制條例案件，經板橋地院於95年
      11月20日，以95年度易字第1812號判處有期徒刑3 月，於
      95年12月27日易科罰金執行完畢，有臺灣高等法院被告前
      案紀錄表1 份附卷可憑，其於前開徒刑執行完畢後5 年內
      ，故意犯本件有期徒刑以上之罪，為累犯，應依法加重其
      刑。
    (四)爰審酌被告有構成累犯之前科已如前述，仍不知檢點行徑
      ，竟購買可發射金屬具有殺傷力之空氣槍、子彈及槍砲主
      要組成零件等物而持有之，持有期間達半年之久，造成社
      會危害、不安，及犯後大致坦承犯行，態度尚稱良好等犯
      罪之動機、目的、手段及造成之損害等一切情狀，量處如
      主文所示之刑。
    (五)至附表編號1 之空氣槍、編號2 之土造金屬槍管1 支，均
      為違禁物，應依刑法第38條第1 項第1 款沒收之。又附表
      編號4 之鋼珠2 包、編號5 之鋼瓶2 支，均供附表編號1
      空氣槍發射之用，復為被告所有，業據其供承在卷，應依
      刑法第38條第1 項第2 款沒收之。至於附表編號3 之子彈
      1 顆，業經試射而喪失其殺傷力，不再具有違禁物之性質
      ，不予沒收。末附表編號2 除上開應沒收之土造金屬槍管
      外之零件，以及附表編號6 、7 之彈頭1 顆及彈殼2 顆，
      均非違禁物，亦非供被告犯罪之用，均不予沒收。
三、據上論斷，依刑事訴訟法第299 條第1 項前段，槍砲彈藥刀
    械管制條例第8 條第4 項、第12條第4 項、第13條第4 項，
    刑法第11條前段、第47條第1 項、第55條、第42條第3 項前
    段、第38條第項第1款、第2款，判決如主文。
本案經檢察官郭俊男到庭執行職務
中    華    民    國    98    年    2     月    27    日
                  刑事第三庭審判長法  官  林輝煌
                                  法  官  蕭雅毓
                                  法  官  李貞瑩
以上正本證明與原本無異。
如不服本判決應於收受送達後十日內向本院提出上訴書狀，並應
敘述具體理由；其未敘述上訴理由者，應於上訴期間屆滿後二十
日內向本院補提理由書（均須按他造當事人之人數附繕本）「切
勿逕送上級法院」。
                                  書記官  金雅芳
中    華    民    國    98    年    2     月    27    日
附錄本案論罪科刑法條全文
槍砲彈藥刀械管制條例第8條
未經許可，製造、販賣或運輸鋼筆槍、瓦斯槍、麻醉槍、獵槍、
空氣槍或第4 條第1 項第1 款所定其他可發射金屬或子彈具有殺
傷力之各式槍砲者，處無期徒刑或5 年以上有期徒刑，併科新臺
幣1 千萬元以下罰金。
未經許可，轉讓、出租或出借前項所列槍枝者，處 5 年以上有期
徒刑，併科新臺幣 1 千萬元以下罰金。
意圖供自己或他人犯罪之用，而犯前二項之罪者，處無期徒刑或
 7 年以上有期徒刑，併科新臺幣 1 千萬元以下罰金。
未經許可，持有、寄藏或意圖販賣而陳列第 1 項所列槍枝者，處
 3 年以上10年以下有期徒刑，併科新臺幣700 萬元以下罰金。
第 1 項至第 3 項之未遂犯罰之。
附表
┌──┬─────┬───┬───────┬────┐
│編號│名稱      │數量  │鑑定結果      │沒收與否│
├──┼─────┼───┼───────┼────┤
│1   │空氣槍    │1枝   │內政部警政署刑│為違禁物│
│    │（槍枝管制│      │事警察局96年11│，應予沒│
│    │編號      │      │月20日刑鑑    │收。    │
│    │0000000000│      │字第0960160681│        │
│    │）        │      │號槍彈鑑定書：│        │
│    │          │      │認係氣體動力式│        │
│    │          │      │槍枝，以小型高│        │
│    │          │      │壓氣體鋼瓶內氣│        │
│    │          │      │體為發射動力，│        │
│    │          │      │經以金屬彈丸測│        │
│    │          │      │試3次 ，其中彈│        │
│    │          │      │丸（直徑4.5mm │        │
│    │          │      │、重量0.38g） │        │
│    │          │      │最大發射速度為│        │
│    │          │      │132 公尺/ 秒，│        │
│    │          │      │計算其動能為  │        │
│    │          │      │3.3 焦耳，換算│        │
│    │          │      │其單位面積動能│        │
│    │          │      │為20焦耳/ 平方│        │
│    │          │      │公分。        │        │
├──┼─────┼───┼───────┼────┤
│2   │手槍      │1枝   │(一)內政部警政署│土造金屬│
│    │（槍枝管制│      │刑事警察局96年│槍管1 支│
│    │編號      │      │11 月20 日刑鑑│為違禁物│
│    │0000000000│      │字第0960160681│，應予沒│
│    │）        │      │號槍彈鑑定書：│收。    │
│    │（含土造金│      │認係仿BERETTA │至於其他│
│    │屬槍管1 支│      │廠84型半自動手│部分因非│
│    │）        │      │槍製造之槍身、│違禁物，│
│    │          │      │金屬滑套（欠缺│復非供犯│
│    │          │      │槍機且破裂損壞│罪之用，│
│    │          │      │）、金屬彈匣、│不予沒收│
│    │          │      │滑套固定鈕及土│。      │
│    │          │      │造金屬槍管。  │        │
│    │          │      │(二)內政部96年12│        │
│    │          │      │月7 日內授警字│        │
│    │          │      │第0000000000號│        │
│    │          │      │函：其中土造金│        │
│    │          │      │屬槍管認屬本部│        │
│    │          │      │86年11月24日台│        │
│    │          │      │ (86) 內警字第│        │
│    │          │      │0000000 號公告│        │
│    │          │      │之槍砲主要組成│        │
│    │          │      │零件，其餘物件│        │
│    │          │      │認均非屬上開公│        │
│    │          │      │告之查禁品。  │        │
├──┼─────┼───┼───────┼────┤
│3   │子彈      │1顆   │內政部警政署刑│該子彈業│
│    │（業已試射│      │事警察局96年11│經試射而│
│    │）        │      │月20日刑鑑    │成為彈殼│
│    │          │      │字第0960160681│，已不具│
│    │          │      │號槍彈鑑定書：│殺傷力，│
│    │          │      │認係非制式子彈│並為違禁│
│    │          │      │，由金屬彈殼組│物，不予│
│    │          │      │合直徑8.8mm 金│沒收。  │
│    │          │      │屬彈頭而成，經│        │
│    │          │      │試射，可擊發，│        │
│    │          │      │認具殺傷力。  │        │
├──┼─────┼───┼───────┼────┤
│4   │小鋼珠    │2包   │內政部警政署刑│供編號1 │
│    │          │      │事警察局96年11│空氣槍發│
│    │          │      │月20日刑鑑    │射犯罪之│
│    │          │      │字第0960160681│用，復為│
│    │          │      │號槍彈鑑定書：│被告所有│
│    │          │      │認均係金屬彈丸│，應予沒│
│    │          │      │。            │收。    │
├──┼─────┼───┼───────┼────┤
│5   │鋼瓶      │2瓶   │內政部警政署刑│供編號1 │
│    │          │      │事警察局96年11│空氣槍發│
│    │          │      │月20日刑鑑    │射犯罪之│
│    │          │      │字第0960160681│用，復為│
│    │          │      │號槍彈鑑定書：│被告所有│
│    │          │      │認均係小型高壓│，應予沒│
│    │          │      │氣體鋼瓶。    │收。    │
├──┼─────┼───┼───────┼────┤
│6   │彈頭      │1顆   │內政部警政署刑│非供犯罪│
│    │          │      │事警察局96年11│所用之物│
│    │          │      │月5 日刑鑑字  │，不予沒│
│    │          │      │0000000000號槍│收。    │
│    │          │      │彈鑑定書：認係│        │
│    │          │      │非制式金屬彈頭│        │
│    │          │      │。            │        │
├──┼─────┼───┼───────┼────┤
│7   │彈殼      │2顆   │內政部警政署刑│非供犯罪│
│    │          │      │事警察局96年11│所用之物│
│    │          │      │月5 日刑鑑字  │，不予沒│
│    │          │      │0000000000號槍│收。    │
│    │          │      │彈鑑定書：認均│        │
│    │          │      │係非制式金屬彈│        │
│    │          │      │殼。          │        │
└──┴─────┴───┴───────┴────┘


司法院資訊處製作；財團法人民間司法改革基金會備份。
